行　政　法　院　判　決　　　　　　　　　　　　　　八十八年度判字第三二一號
　　原　　　告　金蘭食品股份有限公司
　　代　表　人　甲○○
　　訴訟代理人　乙　○
　　被　　　告　經濟部智慧財產局（原經濟部中央標準局）
右當事人間因商標異議事件，原告不服行政院中華民國八十七年七月十日台八十七訴
字第三四五四七號再訴願決定，提起行政訴訟。本院判決如左︰
　　主  文
原告之訴駁回。
　　事  實
緣原告於民國八十五年五月二十一日以「金蘭大同及圖」商標，指定使用於商品及服
務分類表第三十類之醬油、醬油膏、甜辣膏、沙茶醬、蕃茄醬、辣椒醬、調味醬、滷
味醬、烤肉醬、甜麵醬、辣豆瓣醬、香菇精、豆鼓醬、豆瓣醬商品申請註冊，作為其
註冊第一○二九八九號「金蘭」商標之聯合商標，經被告審查核准，列為審定第七五
四五四○號商標。嗣大同罐頭股份有限公司（以下簡稱大同公司）以該商標有違商標
法第三十七條第一項第七款、第十一款及第十二款之規定，對之提出異議。案經被告
審查，以系爭審定第七五四五四○號「金蘭大同及圖」商標圖樣係由一黑色圓形框內
置中文金蘭及於下方另列一黑色字體之中文大同，兩分別可獨立之部分所組成，其主
要部分之一之中文大同，與大同公司名稱特取部分大同相同，又其指定使用之醬油、
醬油膏、甜辣膏、沙茶醬、蕃茄醬、辣椒醬、調味醬、滷味醬、烤肉醬、甜麵醬、辣
豆瓣醬、香菇精、豆鼓醬、豆瓣醬商品，與大同公司之公司執照登記所營事業第三項
之調味料，復屬同一或類似商品，且系爭商標申請註冊日期為八十五年五月二十一日
，較大同公司登記日期為晚，原告未徵得大同公司之承諾，逕以中文大同作為系爭商
標圖樣主要部分之一申請註冊，有違商標法第三十七條第一項第十一款之規定，至系
爭商標是否尚有違反同條項第七款及第十二款規定，自毋庸審究，乃撤銷系爭第七五
四五四○號「金蘭大同及圖」聯合商標之審定，發給中台異字第第八六一○○六號商
標異議審定書。原告不服，提起訴願、再訴願，遞遭決定駁回，遂提起行政訴訟。茲
摘兩造訴辯意旨如次：
原告起訴意旨略謂︰按商標法第三十七條第一項第十一款規定：商標圖樣「有他人之
肖像、法人及其他團體或全國著名之商號名稱或姓名、藝名、筆名、字號，未得其承
諾者，不得申請註冊。」惟該條款之適用，以該項申請註冊之「商標圖樣」須與他人
之肖像、法人及其他團體或全國著名之商號名稱或姓名「完全相同」者為要件，迭經
行政法院著有五十四年度判字第二一七號判例。查關係人據以異議之「大同罐頭股份
有限公司」名稱特取部分「大同」二字，與原告審定第七五四五四○號「金蘭大同及
圖」商標圖樣之中文「金蘭大同」僅屬近似，尚不得適用本條款，蓋人格權之保護，
以有遭受侵害為必要，註冊使用之商標，如與他人姓名或名稱僅構成近似，尚不能構
成侵害，非如商標權之保護性質，故不以商標與他人姓名等構成近似為適用要件，被
告以違反前揭法條規定予以撤銷審定，該處分顯然違法不當。訴願、再訴願機關亦因
循抄錄，作為駁回訴願之理由，實難昭原告折服。其次原告於訴願、再訴願所述理由
，亦以之作為行政訴訟之理由，敬請鈞院一併審查判決將再訴願決定、訴願決定及原
處分均撤銷等語。
被告答辯意旨略謂︰查本件審定第七五四五四○號「金蘭大同及圖」商標圖樣係由一
黑色圓形框內置中文「金蘭」及於下方另列一黑色字體之中文「大同」，兩分別可獨
立之部分所組成，而其主要部分之一之中文「大同」二字，與異議人「大同罐頭股份
有限公司」名稱特取部分「大同」相同，且系爭商標所指定使用之「醬油、醬油膏、
甜辣膏、沙茶醬、蕃茄醬、辣椒醬、調味醬、滷味醬、烤肉醬、甜麵醬、辣豆瓣醬、
香菇精、豆鼓醬、豆瓣醬」等商品，與關係人公司執照所營事業第三項之「調味料」
，復屬同一或類似之商品，再系爭商標申請日期八十五年五月二十一日亦較關係人公
司執照登記日期為晚，從而本件被告既未徵得異議人之承諾，逕以「大同」二字作為
本件系爭商標圖樣主要部分之一申請註冊，自有商標法第三十七條第一項第十一款及
同法施行細則第三十二條第一項後段規定之適用。又本件商標既應依商標法第三十七
條第一項第十一款規定撤銷審定，其是否尚有違第七、十二款規定自毋庸審究，併此
明。是被告所為之處分，並無不合，敬請核判等語。
　　理  由
按商標圖樣有他人之肖像、法人及其他團體或全國著名之商號名稱或姓名、藝名、筆
名、字號，未得其承諾者，不得申請註冊；但商號或法人營業範圍內之商品，與申請
註冊之商標所指定之商品非同一或類似者，不在此限，為商標法第三十七條第一項第
十一款所規定。查本件原處分以系爭審定第七五四五四○號「金蘭大同及圖」商標圖
樣係由一黑色圓形框內置中文「金蘭」及於下方另列一黑色字體之中文「大同」，兩
分別可獨立之部分所組成，而其主要部分之一之中文「大同」二字，與異議人「大同
罐頭股份有限公司」名稱特取部分「大同」相同，且系爭商標所指定使用之「醬油、
醬油膏、甜辣膏、沙茶醬、蕃茄醬、辣椒醬、調味醬、滷味醬、烤肉醬、甜麵醬、辣
豆瓣醬、香菇精、豆鼓醬、豆瓣醬」等商品，與異議人公司執照所營事業第三項之「
調味料」，復屬同一或類似之商品，再系爭商標申請日期八十五年五月二十一日亦較
異議人公司執照登記日期為晚，從而本件被異議人未徵得異議人之承諾，逕以「大同
」二字作為本件系爭商標圖樣主要部分之一申請註冊，自有商標法第三十七條第一項
第十一款及同法施行細則第三十二條第一項後段規定之適用。又本件商標既應依商標
法第三十七條第一項第十一款規定撤銷審定，其是否尚有違第七、十二款規定自毋庸
審究，乃適用商標法第四十九條規定。將系爭商標之審定予以撤銷。原告不服，循序
提起行政訴訟，主張：上開條款之適用，以該項申請註冊之「商標圖樣」須與他人之
肖像、法人及其他團體或全國著名之商號名稱或姓名「完全相同」者為要件。查關係
人據以異議之「大同罐頭股份有限公司」名稱特取部分「大同」二字，與系爭審定「
金蘭大同及圖」商標圖樣之中文「金蘭大同」僅屬近似，尚不得適用本條款云云。惟
查系爭審定第七五四五四○號「金蘭大同及圖」聯合商標圖樣（如附圖一），其圓形
框內置中文金蘭二字，與其下之大同二字，係各自獨立之二部分，尚非不能分別審究
，且系爭聯合商標圖樣與註冊第一○二九八九號「金蘭」正商標圖樣（如附圖二）均
有相同之圓形框內置中文金蘭二字，是系爭聯合商標圖樣申請註冊之主要部分在於中
文大同二字，其與大同公司名稱特取部分大同相同，而大同公司之公司執照登記所營
事業範圍內之調味料商品，與系爭商標指定使用之醬油、醬油膏、甜辣膏、沙茶醬、
蕃茄醬、辣椒醬、調味醬、滷味醬、烤肉醬、甜麵醬、辣豆瓣醬、香菇精、豆鼓醬、
豆瓣醬商品屬同一或類似商品，復為原告所不否認，則原告未得大同公司之承諾，逕
以大同二字作為系爭聯合商標圖樣之主要部分申請註冊，於法自有未合。從而原處分
撤銷系爭第七五四五四○號「金蘭大同及圖」聯合商標之審定，揆諸首揭規定，並無
不合。原告主張系爭「金蘭大同及圖」商標圖樣之主要部分「大同」與關係人大同公
司名稱特取部分「大同」二字，僅屬近似，尚不得適用商標法第三十七條第一項第十
一款之規定云云，並無可取。綜上所述，本件原處分於法並無違誤，一再訴願決定，
遞予維持，均無不合。原告起訴意旨，難謂有理由，應予駁回。
據上論結，本件原告之訴為無理由，爰依行政訴訟法第二十六條後段，判決如主文。
中    華    民    國     八十八      年      二      月      十一       日
                    行 政 法 院 第 五 庭
                                審 判 長 評  事      廖  政  雄
                                         評  事      趙  永  康
                                         評  事      沈  水  元
                                         評  事      林  清  祥
                                         評  事      劉  鑫  楨
右  正  本  證  明  與  原  本  無  異
                                         法院書記官  陳  佩  玲
中    華    民    國     八十八      年      二      月      十一       日
附圖一                                附圖二
